【裁判字號】    89,自,231
【裁判日期】    890707
【裁判案由】    詐欺
【裁判全文】
臺灣高雄地方法院刑事判決                          八十九年度自字第二三一號
    自  訴  人  乙○○
    被      告  丙○○
右列被告因詐欺案件，經自訴人提起自訴，甲○判決如左：
    主  文
丙○○無罪。
    理  由
一、自訴意旨略以：被告丙○○意圖為自己不法之所有，於八十三年七月三日，由謝
    國泰與張慶明帶被告前來高雄市○○路四六九巷四號三樓向自訴人借款六十萬元
    ，詐稱其做生意亟須資金週轉，於八十三年八月三日還清，並簽發二張支票，每
    張金額均為三十萬元，致自訴人陷於錯誤，將現款如數交付被告，第一張到期提
    示後退票，被告拿回去說要補票，但拿回去就無下文，第二張到期亦無法兌現，
    而第二張支票發票日為八十三年八月三日，票號ＫＢ0000000號面額新台
    幣（下同）三十萬元之支票乙紙，且被告行蹤不明，被告亦避不出面，自訴人始
    知受騙，因認被告涉有刑法第三百三十九條第一項之詐欺罪嫌。
二、自訴人指被告涉有上開被訴之罪嫌，無非提出發票日為八十三年八月三日，票號
    ＫＢ0000000號面額新台幣三十萬元之支票與退票理由單各乙紙為其論據
    。
三、按刑法第三百三十九條第一項之詐欺取財罪，係以行為人意圖為自己或第三人不
    法之所有，以詐術使人將本人或第三人之物交付為要件，所謂以詐術使人交付，
    必須被詐欺人因其詐術而陷於錯誤，若其所用之方法，不能認為詐術，亦不致使
    人陷於錯誤，即不構成該罪（最高法院四十六年台上字第二六０號判例參照）。
四、訊據被告丙○○矢口否認有上開被訴之罪嫌，辯稱：上開支票係張慶明向伊所借
    票，張慶明借去後就不知去向，伊根本不認識自訴人，更未前往向自訴人借錢等
    語。經查自訴人所提出之上開支票，發票人為被告，發票日為八十三年八月三日
    ，票號ＫＢ0000000號面額三十萬元，該支票並經謝國泰、張慶明之背書
    ，有該支票一張附卷可稽，而自訴人於甲○審理中自陳：我與被告以前根本不認
    識，我是看在我朋友的面子才把錢借給被告，但被告退票後人就不見蹤影等語。
    則本件先不論是否係被告親自前往自訴人之上開處所向自訴人借錢，而依自訴人
    所述，其願意借錢係因看本件支票背書人謝國泰與張慶明之面子，顯見自訴人當
    時信任背書人謝國泰與張慶明有清償能力，始借出該錢，是自訴人於借出上開金
    錢時，其並未陷於錯誤，堪可認定。次查證人莊銀河即被告之父親到庭證述：上
    開支票是我兒子黃因英禎借給張慶明，自訴人來找我，要我幫他找張慶明出來解
    決，錢是自訴人借給張慶明等語。而自訴人均無法提出被告有親自向其借款之積
    極證據以供甲○調查審認，實難僅憑一紙支票與退票理由單，即認定係被告親自
    向自訴人所借款，更難以此而推論被告當時借款時有使用詐術行為，準此，本件
    純屬票據上發票人是否須付票據上責任之民事債權債務糾葛，此外復查無其他積
    極證據足認被告涉有上開被訴之詐欺罪嫌，犯罪應屬不能證明，依法應為無罪之
    諭知。
據上論斷，應依刑事訴訟法第三百四十三條、第三百零一條第一項，判決如主文。
中    華    民    國    八十九    年      七      月        七        日
                                  臺灣高雄地方法院刑事第六庭
                                  法  官  沈建興
右正本證明與原本無異。
如不服本判決，應於判決送達後十日內，向甲○提出上訴狀。
      書記官  蔡琬玲
中    華    民    國    八十九    年      七      月        七        日


司法院資訊處製作；財團法人民間司法改革基金會備份。
